最高法院刑事裁定　　　　　　　　　　111年度台抗字第210號
抗　告　人　樓文豪



選任辯護人　謝昆峯律師
上列抗告人因違反證券交易法等罪案件，不服臺灣高等法院中華
民國110年12月28日延長限制出境、出海之裁定（109年度金上重
更二字第14號），提起抗告，本院裁定如下：
    主  文
抗告駁回。
    理  由
一、按刑事訴訟法於民國108年5月24日修正增訂第八章之一「限
    制出境、出海」即第93條之2至第93條之6（下稱限制出境修
    法），並於同年6 月19日經總統公布，刑事訴訟法施行法亦
    於同日公布增訂第7條之11，第1項明定限制出境修法自修正
    公布後6個月即108年12月19日起施行；第2 項規定新制施行
    前，偵查或審判中經限制出境、出海者，應於生效施行之日
    起2 個月內，依刑事訴訟法第八章之一規定重為處分，逾期
    未重為處分者，原處分失其效力；第3 項則規定「依前項規
    定重為處分者，期間依刑事訴訟法第93條之3 之規定重新起
    算。但犯最重本刑為有期徒刑10年以下之罪者，審判中之限
    制出境、出海期間，連同原處分期間併計不得逾5 年」，又
    刑事訴訟法第93條之3第2項規定：審判中限制出境、出海每
    次不得逾8 月，犯最重本刑為有期徒刑10年以下之罪者，累
    計不得逾5 年；其餘之罪，累計不得逾10年。至刑事妥速審
    判法第5條第5項犯最重本刑為有期徒刑10年以下之罪者，審
    判中之限制出境期間，累計不得逾8 年之規定，則同時配合
    刪除。合先敘明。
二、本件原裁定略以：抗告人樓文豪因涉嫌共同先後與東信旅行
    社、吳哥航空公司、ANGKOR GROUP公司、ORIENTAL PILOT公
    司、韓馬旅行社、韓澳旅行社、上海天翔旅行社等合謀製作
    虛偽之保證營收、顧問等合約，再配合前述合約刻意製作資
    金流向，以虛增遠航公司營業額及應收帳款，另涉違背職務
    無條件讓吳哥航空公司延展票期且簽署不利遠航公司之還款
    協議，經檢察官以違反證券交易法第171 條第2項、第1項規
    定即本刑7 年以上有期徒刑，得併科新臺幣（下同）2500萬
    元以上5億元以下罰金之重罪提起公訴，雖原審法院109年度
    金上重更二字第14號判決未認定抗告人犯罪所得逾1 億元而
    變更起訴法條，改依證券交易法第171條第1項之規定論處罪
    刑；然本件檢察官業已提起第三審上訴，尚未確定，上訴理
    由中指摘抗告人共犯證券交易法第171 條第1 項規定之結果
    ，犯罪金額高達8 億元之鉅額，已釋明抗告人涉犯證券交易
    法第171 條第2 項、第1 項第1 款財報不實或兼有同條第 2
    項、第1 項第3 款之特別背信罪嫌等情，經審酌抗告人所涉
    既為本刑7 年以上之重罪，有逃亡之高度可能性，併參考本
    案訴訟進行之程度，為保全訴訟之順利進行及將來之執行，
    以抗告人罪責程度及限制遷徒自由，就目的、手段比例權衡
    後認抗告人於第三審審理中，仍有依刑事訴訟法第93條之 2
    第1 項、第93條之3 第2 項後段規定，予以繼續限制出境、
    出海之必要。爰裁定自111年1月6日起延長限制出境、出海8
    月。經核並無濫用其裁量權限或顯然違背公平、比例及必要
    性原則之情形，於法尚無違誤。
三、抗告意旨略以： 
㈠、原裁定作成之前，抗告人已遭限制出境、出海逾10年，既已
    不能再繼續限制居住遷徒自由，當無重新起算之可能，原裁
    定竟仍延長對抗告人居住遷徒自由之限制，違反刑事訴訟法
    第93條之3 及刑事訴訟法施行法第7 條之11規定之合憲性解
    釋，且違反憲法對限制自由權之比例原則。
㈡、本案雖經抗告人及檢察官上訴，惟原審法院更二審所為之判
    決尚未撤銷，抗告人既經歷審依嚴格證明之程序認定並無犯
    證券交易法第171 條第2 項之重罪，而屬最重本刑有期徒刑
    10年以下之輕罪，不能因檢察官泛稱犯罪所得高達8 億恣意
    上訴，即認定抗告人係犯重罪，本件依法累計限制出境期間
    不得逾5 年，原裁定已違反刑事訴訟法第93條之3 及刑事訴
    訟法施行法第7 條之11規定，懇請撤銷原裁定，並自為解除
    抗告人限制出境、出海之裁定，以保障人權等語。
四、經查：
㈠、刑事訴訟法施行法第7條之11第3項後段明文規定「犯最重本
    刑為有期徒刑10年以下之罪者，審判中之限制出境、出海期
    間，連同原處分期間併計不得逾5 年」可知，在限制出境修
    法施行前，業經限制出境、出海而重為處分之情形下，僅犯
    最重本刑為有期徒刑10年以下之罪者，始有連同原處分期間
    併計之適用，至於所犯最重本刑有期徒刑10年以下「以外」
    之罪者，重為處分後之限制出境、出海期間乃重新起算，無
    須與原處分期間合併計算，至為明確。立法者對於重為處分
    期間之計算，於輕、重罪為不同立法，乃因此等非屬最重本
    刑有期徒刑10年以下之重罪，屬罪質及不法內涵較嚴重之重
    大犯罪，影響層面甚廣，其偵查或審理本有一定之困難度及
    時間性，若其限制出境、出海期間得與原處分期間併同計算
    ，難免妨礙追訴、審判程序之進行，並使國家刑罰權有難以
    實現之危險，故於法院重為處分後，其限制出境、出海期間
    乃重新起算，不能與原處分期間合併計算，此為立法者兼衡
    國家審判權、刑罰執行權遂行之公益目的以及人權保障等多
    方利益之權衡，所為立法政策之選擇，係屬立法形成之範疇
    ，且與憲法第23條之比例原則無違。抗告意旨指其被限制出
    境之期間已逾10年期限，應依刑事訴訟法第93條之3 規定解
    除限制出境，原裁定適用法則違反合憲性解釋及比例原則等
    語，尚有誤會。
㈡、抗告人係經檢察官以犯證券交易法第171 條第2 項、第1 項
    第3 款法定本刑為有期徒刑7 年以上之罪嫌提起公訴，雖經
    原審法院109 年度金上重更二字第14號判處抗告人犯證券交
    易法第171條第1項之法定刑本刑有期徒刑3 年以上10年以下
    之罪，然檢察官業已提起第三審上訴，其上訴理由指摘抗告
    人實際積欠犯罪金額高達8 億多元之鉅額，係犯法定本刑有
    期徒刑7 年以上之重罪，則檢察官起訴之上開重罪自仍在審
    理中，並無上揭刑事訴訟法施行法第7條之11第3項後段（修
    法前後併計不得逾5 年）之適用。抗告人抗告意旨執以指摘
    ，無非係持個人之見解，就原裁定已說明之事項，再事爭執
    ，俱難憑以認定原裁定為違法。
五、綜上，應認本件抗告為無理由，予以駁回。
據上論結，應依刑事訴訟法第412條，裁定如主文。
中    華    民    國   111    年    2     月    17    日
                  刑事第二庭審判長法  官  林  勤  純  
                                  法  官  莊  松  泉  
                                  法  官  李  釱  任  
                                  法  官  吳  秋  宏  
                                  法  官  王  梅  英  
本件正本證明與原本無異
                                  書記官
中    華    民    國   111    年    2     月    22    日